【裁判字號】    95,易,1258
【裁判日期】    951227
【裁判案由】    詐欺
【裁判全文】
臺灣板橋地方法院刑事判決              95年度易字第1258號
公  訴  人  臺灣板橋地方法院檢察署檢察官
被      告  丙○○
                    （現另案在臺灣臺北監獄台北分監執行）
上列被告因詐欺案件，經檢察官提起公訴（95年度偵緝字第860
號），本院判決如下：
    主  文
丙○○意圖為自己不法之所有，以詐術使人將本人之物交付，累
犯，處有期徒刑月，如易科罰金，以銀元佰元即新台幣玖佰
元折算壹日。
    事  實
一、丙○○前因違反毒品危害防制條例案件，經本院於民國90年
    8 月27日以90年度訴字第1088號判決應執行有期徒刑1 年3
    月，於92年11月6 日確定，嗣入監執行後，於92年10月29日
    假釋出監付保護管束，於93年2 月3 日保護管束期滿視為執
    行完畢。竟仍不知悔改，因需款花用，遂於94年4 月27日持
    其所有、鑲有人造合成紅寶石之戒指1 枚，透過不知情之甲○○，介紹有意為妻子購置生日禮物之丁○○購買。嗣丙○○與丁○○相約在台北縣板橋市溪北公園見面，並一再向丁○○保證該枚戒指為真品，然丁○○仍未為其所動，丙○○
    遂約丁○○於翌日（即28日）上午見面，復佯稱該枚戒指為
    真品，並以「如非真品即以原價買回」等語取信於丁○○，
    丁○○因此陷於錯誤，將現金新台幣（下同）60,000元交付
    丙○○。嗣丁○○將上開戒指送鑑結果發覺為人造贗品，始
    悉受騙。
二、案經丁○○訴由臺灣板橋地方法院檢察署檢察官偵查起訴。
    理  由
一、訊據被告丙○○於本院審理中固不否認以6 萬元之價格，將
    紅寶石戒指1 枚出售予告訴人丁○○，然矢口否認有何詐欺
    犯行，辯稱：其不知該戒指上所鑲紅寶石為人造合成之假寶
    石云云。經查：
  (一)被告所出售之系爭戒指，經中華民國珠寶玉石鑑定所鑑定結
    果，其中戒指中紅色寶石為人造合成紅寶石（俗語：假紅寶
    石），其價格約1,000 元；戒指中鑽石部分，圓鑽6 顆、長
    方形T 鑽28顆，依其品質高低共計約8,000 元；飾金部分約
    3,500 元，本戒指合理交易價格為12,500元等情，有該所95
    年4 月28日鑑定函一件在卷可查（見95年度偵緝字第860 號
    卷第48頁），已足見該枚戒指所鑲者乃假紅寶石，整體之合
    理交易價格亦遠低於60,000元甚明。
  (二)而告訴人丁○○於偵查中指稱：「我和被告在公園碰面的時
    候，我有到附近的銀樓去鑑定，銀樓的人說應該是假的，但
    要進一步確認，我本來要將戒指還給被告，但被告向我保證
    戒指絕對是真的，還說如果是假的，會負完全責任，要將東
    西送給我，還要讓我打他的頭，…所以我就允諾買下」等語
    （見94年他字第5772號卷第34頁）。且在場陪同洽談之證人
    乙○○亦於偵查中具結證稱：「在路上被告有向告訴人表示
    這只戒指絕對是真的寶石，被告說如果不是真的，他會負絕
    對的責任，並讓告訴人打頭」等語（見上開卷第34頁）。足
    見告訴人丁○○之指述非虛。雖證人乙○○於本院審理中又
    證稱：「被告是否有跟告訴人說是純天然的寶石，我不清楚
    我沒有聽到他們洽談的過程」云云（見本院95年12月7 日審
    理筆錄第4 頁），然經提示其偵訊筆錄後，證人乙○○復證
    稱：「被告確實有用台語說寶石如果是假的就不用錢，送你
    也不要緊，頭可以讓你打一下，這是在車上說的」等語（見
    本院95年12月7 日審理筆錄第5 頁），足見證人乙○○前開
    於偵查中所為證言，方足信為真實。
  (三)至證人甲○○於本院審理中證稱：「被告和我的老闆丁○○
    約在板橋溪北公園附近，當時我跟乙○○在旁邊喝酒吃東西
    ，他們洽談的內容我不記得，當天晚上並沒有談成，隔天又
    約到台北市東區的珠寶鑑定中心附近，丁○○進去該鑑定中
    心後，約30分鐘就出來，表示沒有鑑定，但願意相信被告，
    當場就決定買下戒指」等語（見本院95年12月7 日審理筆錄
    第6 頁）。參諸前述證人即告訴人丁○○、證人乙○○所為
    證言，更可見告訴人丁○○係因被告一再保證所出售之紅寶
    石戒指為真品，始信以為真而同意以6 萬元之價格購入。是
    證人甲○○所言，自不足以作為對被告有利之認定。況且，
    由被告於本院審理中所為供述，即：其購入系爭戒指時並無
    保證書，亦不知該戒指上所鑲紅寶石之真偽（見本院95年12
    月7 日審理筆錄第7 、9 頁），被告在其無法提供購買來源
    或保證書之情況下，仍誇言系爭戒指為真品，益見被告乃基
    於詐欺之犯意而對告訴人丁○○施以詐術甚明。是被告空言
    否認犯行，並非可採。本件事證明確，被告犯行堪以認定。
二、按被告丙○○行為後，刑法及刑法施行法業於94年2 月2 日
    經總統以華總一義字第09400014901 號令修正公布，並於95
    年7 月1 日施行（下稱「新刑法」，修正前刑法下稱「舊刑
    法」），參酌最高法院95年5 月23日刑事庭第8 次會議決議
    結論，新刑法第2 條第1 項之規定，係規範行為後法律變更
    所生新舊法律比較適用之準據法，於新刑法施行後，應適用
    新刑法第2 條第1 項之規定，為「從舊從輕」之比較。且比
    較時，應就罪刑有關之共犯、未遂犯、連續犯、想像競合犯
    、牽連犯、結合犯以及累犯加重、自首減輕、暨其他法定加
    減原因與加減例等一切情形，綜其全部罪刑之結果，而為比
    較，再適用有利於行為人之法律處斷，以決定罪刑之適用。
    而易科罰金、易服勞役、緩刑、保安處分之宣告，則涉及裁
    量權之行使，須於裁量權行使時，方有比較適用問題，此部
    分得予割裂適用。查被告行為後，刑法施行法第1-1 條規定
    ：94年1 月7 日刑法修正施行後，刑法分則編所定罰金之貨
    幣單位為新臺幣；94年1 月7 日刑法修正時，刑法分則編未
    修正之條文定有罰金者，自94年1 月7 日刑法修正施行後，
    就其所定數額提高為30倍；但72年6 月26日至94年1 月7 日
    新增或修正之條文，就其所定數額提高為3 倍。本件刑法第
    339 條第1 項之詐欺取財罪，係自94年1 月7 日刑法修正時
    ，未曾修正之條文，其罰金本刑依法提高（新台幣）30倍。
    而修正前刑法第33條第5 款規定：「罰金：1 元（銀元）以
    上」，修正後刑法第33條第5 款則規定：「罰金：新臺幣一
    千元以上，以百元計算之」。從而，刑法分則編各罪所定罰
    金刑之最高數額，於上開規定修正後並無不同，惟修正後刑
    法第33條第5 款所定罰金刑最低數額，較之修正前提高，自
    以修正前刑法第33條第5 款規定有利於被告。是經綜合比較
    結果，裁判時之新刑法並未有利於被告，依刑法第2 條第1
    項前段之規定，應適用舊刑法第33條第5 款之規定。
三、核被告丙○○所為，係犯刑法第339 條第1 項之詐欺取財罪
    。又被告因違反毒品危害防制條例案件，經本院於90年8 月
    27日以90年度訴字第1088號判決應執行有期徒刑1 年3 月，
    於92年11月6 日確定，嗣入監執行後，於92年10月29日假釋
    出監付保護管束，於93年2 月3 日保護管束期滿視為執行完
    畢，此有臺灣高等法院被告前案紀錄表一件在卷可查，被告
    於上開有期徒刑執行完畢後，5 年內再犯本件有期徒刑以上
    之罪，為累犯，應依修正後刑法第47條第1 項之規定加重其
    刑。本院審酌被告因需款花用，遂以詐術取信於被告，而以
    價值僅1 萬餘元之人造寶石戒指使被告交付顯不相當之6 萬
    元對價等犯罪動機、目的、手段，與告訴人丁○○所受損失
    程度，暨被告未與告訴人丁○○達成和解，及始終矢口否認
    犯行之犯罪後態度等一切情狀，量處如主文所示之刑。復按
    新刑法第41條第1 項前段規定：「犯最重本刑為五年以下有
    期徒刑以下之刑之罪，而受六個月以下有期徒刑或拘役之宣
    告者，得以新臺幣一千元、二千元或三千元折算一日，易科
    罰金」。而被告行為時之舊刑法第41條第1 項前段則規定：
    「犯最重本刑為五年以下有期徒刑以下之刑之罪，而受六個
    月以下有期徒刑或拘役之宣告，因身體、教育、職業、家庭
    之關係或其他正當事由，執行顯有困難者，得以一元以上三
    元以下折算一日，易科罰金」，而被告行為時之易科罰金折
    算標準，修正前罰金罰鍰提高標準條例第2 條前段之規定（
    現已刪除），就其原定數額提高為一百倍折算一日，亦即，
    本件被告行為時之易科罰金折算標準，應以銀圓三百元折算
    一日，經折算為新臺幣後，應以新臺幣九百元折算為一日。
    比較新舊刑法之易科罰金折算標準，以舊刑法第41條第1 項
    前段之規定，較有利於被告。爰依舊刑法第41條第1 項前段
    之規定，諭知易科罰金折算標準。
據上論斷，應依刑事訴訟法第299 條第1 項前段，刑法第2 條第
1 項前段、第339 條第1 項、修正後第47條第1 項、修正前第41
條第1 項前段，刑法施行法第1 條之1 ，修正前罰金罰鍰提高標
準條例第2 條，判決如主文。
本案經檢察官馬凱蕙到庭執行職務。
中    華    民    國    95    年    12    月    27    日
                  刑事第十四庭  審判長法  官  林海祥
                                      法  官  朱敏賢
                                      法  官  汪怡君
上列正本證明與原本無異。
如不服本判決，應於送達後十日內向本院提出上訴狀。
                                      書記官  李郁禎
中    華    民    國    95    年    12    月    27    日
附錄本案論罪科刑法條全文：
中華民國刑法第339條
意圖為自己或第三人不法之所有，以詐術使人將本人或第三人之
物交付者，處五年以下有期徒刑、拘役或科或併科一千元以下罰
金。
以前項方法得財產上不法之利益或使第三人得之者，亦同。
前二項之未遂犯罰之。


司法院資訊處製作；財團法人民間司法改革基金會備份。
